Inventaris van het archief van de Inspecteurs en Commissies van de Waterstaat in Nederland, (1551) 1798-1849 (1870)
Nationaal Archief, Den Haag
Inspecteurs Waterstaat vóór 1850
1551-1870
merendeel 1798-1849
W26572
66.80 meter; 1115 inventarisnummers.
Normale geschreven, getypte en gedrukte documenten, geen bijzondere handschriften. Het archief bevat ook kaarten en tekeningen.
Nationaal Archief, Den Haag
Inspecteurs en Commissies van de Waterstaat in Nederland, 1551-1849 (1870)
Behering der Zeeweringen, Zeedijken en de Waterstaat van de Bataafse Republiek
Commissie inzake de Phisique en Maritieme Staat van het Koninkrijk
Commissie tot Onderzoek der Beste Rivierafleidingen
Commissie voor de Sluis- en Dokwerken te Hellevoetsluis
Eerste Commissaris-Inspecteur van de Waterstaat
Generale Directie over 's Lands Rivieren en Zeewerken
Hoofdcommissie voor de Onderstand der Noodlijdenden door de Watervloed van Februari, 1825
Inspectie van de Waterstaat
Inspectie van de Waterstaat, tevens Inspectie van de 1e Afdeling of Divisie
Inspectie van de Waterstaat, tevens Inspectie van de 2e Afdeling of Divisie
Inspectie van de 1e divisie van Bruggen en Wegen
Inspectie van de 2e divisie van Bruggen en Wegen
Inspectie van de 3e Afdeling of Divisie van de Waterstaat
Inspectie van de 4e Afdeling of Divisie van de Waterstaat
Inspectie van het 1e District van de Waterstaat
Inspectie van het 1e-7e District van de Waterstaat
Inspectie van het 2e District van de Waterstaat
Inspectie van het 3e District van de Waterstaat
Inspectie van het 4e District van de Waterstaat
Inspectie van het 8e-12e District van de Waterstaat
Nederlandse Delegatie van de Belgisch-Nederlandse Commissie (inzake) een Kanaal van Luik naar Maastricht
Hoofdingenieur in Algemene Dienst, belast met de Spoorwegen en de Rivierkaart
Inspecteur-Generaal over `s Lands Rivieren
Opzichter der fortificatien te Hinderdam, Muiden, Weesp, Uitermeer en andere posten daaromtrent.
Blanken Jzn, J.
Brunings, Chr.
Brunings, C.L.
Brunings Jr, Chr.
Conrad, F.W.
Conrad, J.W.
Goekoop, A.
Goudriaan, A.F.
Goudriaan, B.H.
Krayenhoff, C.R.T. baron
Kun, L.J.A. van der
Lorentz, P.
Ommeren, W. van
Schovel, D.J.S.
Steenstra, P.
Betreft de archieven van de eerste nationale waterstaatsorganisatie die door de centralisatie van het rivier-en waterstaatsbeheer na 1798 werd opgericht. Met de uitvoering van de nationale waterstaatwerken werd een landelijke organisatie belast, de rechtsvoorganger en voorloper van de huidige Rijkswaterstaat. Is samengesteld uit de verschillende persoonsarchieven die door de waterstaatsambtenaren zijn gevormd bij de taakuitoefing: ingekomen en uitgaande brieven, rapporten, memories, verslagen, bestekken, circulaires en instructies, journalen, kaarten en tekeningen. De belangrijkste onderwerpen zijn: zeeweringen, rivieren, dijken, wegen, tollen, kanalen, polders, droogmakerijen, veenderijen, molens en spoorwegen. Bevat tevens retroacta uit de periode van het rivierbeheer door de Inspecteur van 's landsrivieren J. Lulofs van de Staten van Holland van voor 1798.
Archiefvorming
Geschiedenis van de archiefvormer
Namens de prinses van Oranje, stelde de raadpensionaris in 1754 aan de Staten van Holland en West-Friesland voor om professor Joh. Lulofs te benoemen tot inspecteur-generaal over 's lands rivieren in die provincies, die daartoe op 8 mei van dat jaar besloten, waardoor dus een meer algemeen beheer over de Waterstaat ontstond dan tot dusverre had bestaan.
Wegens zijn zwakke gezondheid trad Lulofs in 1769 af en hij adviseerde de Staten om de algemene rivierbelangen toe te vertrouwen aan Christiaan Brunings, opziener van Rijnland, die 14 september 1769 tot die werkzaamheden gemachtigd en tot inspecteur-generaal over 's lands rivieren aangesteld werd.
Brunings heeft met het Provinciaal Bestuur het beheer over dijken, wegen en waterwerken gevoerd totdat, ingevolge de Staatsregeling van 1798, het Uitvoerend Bewind op 27 maart 1798 (nr. 39) besloot dit beheer voortaan 'geattacheerd' te doen zijn aan het Agentschap van Politie en Binnenlandse Correspondentie, welk agentschap aan A.J. la Pierre werd opgedragen
Instructie vastgesteld 26 december 1799, nr. 57.
.
Reeds 11 april 1798 (nr. 25) benoemde deze Chr. Brunings als president ter behering der zeeweringen, zeedijken en de waterstaat der Bataafse republiek, C.R.Th. Krayenhoff als chef de bureau en P. Lorentz als commies bij dat bureau, terwijl bij besluit van 7 april 1798 (nr. 14) de benoeming van C. Apostool tot commies-tekenaar bij het bureau van de Waterstaat volgde.
Verder diende de agent een plan in ter behering van de Waterstaat, dat door het Uitvoerend Bewind werd goedgekeurd bij besluit van 24 mei 1798 (nr. 38). Daarbij werd vastgesteld dat er zouden zijn:
1e. Een Departement der Rivieren in de voormalige gewesten Gelderland, Overijssel, Utrecht, Holland en Brabant, onder beheer van drie daarvoor te benoemen leden, ervaren in de waterbouwkunde etc.
2e. Een Departement der Zeedijken en Zeeweringen, waarvoor benoemd zouden worden uit Groningen en Friesland vier leden, uit Zeeland vier leden, en uit Holland twee leden voor het Noorden en twee voor de eilanden benevens de kust van Overijssel en de Veluwe. Ook deze leden zouden ervaren in zee- en dijkwerken moeten zijn.
Aan de veertien leden van dit departement werd tevens de superintendentie over de Heemraadschappen en Dijkcolleges opgedragen.
Tot leden van de Binnenlandse Waterstaat werden benoemd F.J. Leemans en J. Sabrier, terwijl F.W. Conrad werd benoemd tot commies bij en ter assistentie van de president Chr. Brunings.
Deze regeling hield stand totdat op voordracht van de agent van politie en Binnenlandse Zaken, d.d. 26 juli 1800 (nr. 48a) een reorganisatie plaats had.
De republiek werd in acht departementen verdeeld onder bestuur van vijf commissies van commissarissen-inspecteurs, te weten:
I en II: Eems en Oude IJssel,
III: Rijn,
IV en V: Amstel en Texel,
VI en VII: Delf en Dommel,
VIII: Schelde en Maas.
Chr. Brunings werd benoemd tot eerste commissaris-inspecteur van de gehele Waterstaat en tot commissarissen-inspecteur werden aangesteld:
In de departementen van de Eems en Oude IJssel: J. Sabrier en J. Stapert
In het departement van de Rijn: W. Beyerinck en W. van Ommeren
In de departementen van de Amstel en Texel: G.C. van Vladeracken, A.F. Goudriaan, F.W. Conrad en C.L. Brunings (deze tevens voor Rijn en Dommel)
In het departement van de Delf, de Dommel en een deel van Schelde en Maas: J.D. Huichelbos van Liender, J. Blanken Jzn. en Chr. Brunings (tevens voor de Amstel en Texel).
In het departement van de Schelde en Maas, voor zover zich het voormalig gewest Zeeland uitstrekt: A. Dingmans, J. Bosdijk en A. Schraver.
Bij besluit van 25 augustus 1800 nr. 63 werd daaraan voor het departement van de Delf nog als vierde commissaris-inspecteur toegevoegd: M. Monsier, die tevens in de departementen Amstel en Texel zou fungeren.
Het algemeen beheer van het Departement van de Waterstaat, dat van de agent van Inwendige Politie enz. op 1 september daaraanvolgend was overgegaan op de Raad van Binnenlandse Zaken, ging in oktober 1803 over op twee Commissies van Superintendentie.
Op 14 maart 1803 (nr. 58) zijn de departementale besturen van Holland, Utrecht, Gelderland en Overijssel aangeschreven uit hun midden of anderszins leden te benoemen tot het vormen van een Commissie van Superintendentie over het werk der rivieren, en de departementale besturen van Holland, Zeeland, Friesland en Groningen voor het vormen van een Commissie van Superintendentie over het werk der zeehavens en zeegaten.
Bij besluit van 2 september 1803 (nr. 31) werd een reglement voor deze beide commissies vastgesteld. Bij Staatsbesluit van 3 oktober 1803 (nr. 42) werden de commissarissen-inspecteurs met ingang van 1 november daaraanvolgend ontslagen, met opdracht om alle 'archieven, charters, kaarten en verdere stukken tot hun gewezen qualiteit betrekking hebbende en bij hen voorhanden zijnde aan de daarbij geconcerneerde Commissies van Superintendentie in te zenden'.
Bij besluit van 10 oktober 1803 (nr. 19) werd Chr. Brunings benoemd tot directeur-generaal van de Nationale Rivier- en Zeewerken en 14 oktober daaraanvolgend (nr. 9) volgde daarop de aanstelling van inspecteurs.
Als inspecteurs werden op 14 oktober 1803 (nr. 9) benoemd:
Voor de rivieren:
in het 1e district: W. van Ommeren en W. Beyerinck.
in het 2e district:C.R.Th. Krayenhoff en C.L. Brunings,
Voor de zeehavens en zeegaten:
in het 1e district Zuid-Holland: J. Blanken Jzn
in het 2e district Noord-Holland: F.W. Conrad
in het 3e district Domeinen van Nassau, Brabant en Zeeland: A. Dingmans
in het 4e district Stad en Lande, Schokland, Friesland en Overijssel: K.J. Koers.
Na het overlijden van de directeur-generaal Chr. Brunings werd bij besluit van de raadpensionaris, d.d. 10 juni 1805 (nr. 17) vastgesteld, dat voor hem in de plaats twee inspecteurs zouden worden benoemd, één uit de districten der rivieren en één uit die der zeehavens en zeegaten. Bij dit besluit werd eveneens bepaald om de Commissie van Superintendentie over de Waterstaat (die inmiddels uit de combinatie der beide bovengenoemde commissies ontstaan was) aan te schrijven het archief van de overleden directeur-generaal bij voortduring te doen completeren.
Op 21 juni daaraanvolgend (nr. 38) werd een reglement vastgesteld voor de Commissie van Superintendentie. Art. 20 van dit reglement luidde: 'De directie en executie van alle waterwerken aan de behering of superintendentie der Commissie gesubjecteerd zal geschieden en verzekerd worden door een Directeur-generaal, wanneer de Commissie bij ondervinding mocht blijken de vervulling van dien post volstrekt noodzakelijk te zijn; wijders door inspecteurs, landmeters en opzienders'.
Dientengevolge werd F.W. Conrad tot opvolger van Chr. Brunings benoemd. Artikel 22 bepaalde, dat de commissie zo spoedig mogelijk een voordracht zou inzenden nopens het getal en de jaarwedden der inspecteurs, landmeters en vaste opzichters. Ter voldoening aan dit artikel benoemde de commissie bij besluit van 8 juli 1805 (nr. 26) drie leden uit haar midden om een voordracht aan de raadpensionaris te doen omtrent het aantal inspecteurs etc. en hun traktementen. Van de indiening ener voordracht blijkt echter niets, en nog op 20 november 1806 wordt door de Commissie van Superintendentie een staat van traktementen over het 4e kwartaal ingediend, waarop dezelfde indeling der functionarissen, als in 1803 vastgesteld, voorkomt.
Koning Lodewijk Napoleon nam op 20 november 1806 (inv.nr. 13) een besluit omtrent het beheer luidende: 'Il y aura un Directeur-général des digues, ponts et chaussées, assisté par un conseil permanent et un ou plusieurs Inspecteurs-généraux' en benoemde tegelijkertijd een commissie om een ontwerp organisatie in te dienen, bestaande uit de heren: Twent, van Stralen, Krayenhoff en Abbema, auditeur-secretaris.
Bij Koninklijk Decreet d.d. 20 januari 1807 (nrs. 10 en 11) werd de Commissie van Superintendentie opgeheven en werd vastgesteld dat het algemeen bestuur van de Waterstaat zou worden opgedragen aan een directeur-generaal, bijgestaan door vijf administrateurs, een secretaris-generaal, een inspecteur-generaal en verschillende inspecteurs en geëmployeerden.
Tot leden van de algemene administratie werden met ingang van 1 februari 1807 benoemd:
Mr. A.P. Twent van Raaphorst, directeur-generaal,
D.C. Gevers van Endegeest, J. van den Houte, F.W.E.J. van Pallandt van Barlhem, O. Repelaer en M. IJpey, administrateurs,
E. van Vredenburgh, secretaris-generaal.
F.W. Conrad, inspecteur-generaal en tot diens plaatsvervanger de generaal-majoor Van der Plaat.
Verder is aan het decreet van 20 januari 1807 geen uitvoering gegeven, doch de nieuwe organisatie had plaats bij decreet van 30 maart 1808 (nr. 47). Hierbij werd bepaald, dat de administratie van de Waterstaat verdeeld zou worden in twaalf districten en dat in elk district een inspecteur zou zijn bijgestaan door opzichters enz.; alleen het zevende district zou twee inspecteurs krijgen.
Aan het hoofd van de districten 1-7 en 8-12 zouden inspecteurs-generaal benoemd worden. De organisatie luidde als volgt:
A.F. Goudriaan, inspecteur-generaal 1-7 district
A.H.J. van der Plaat, 1e district, Noord-Holland tot Naarden
J. Peereboom, 2e district, Den Helder, Texel, Vlieland, Terschelling en de eilanden
A.H.J. van der Plaat, 3e district, Naarden langs Harderwijk tot Deventer
J.W. Karsten, 4e district, Friesland
J. Bosdijk, 5e district, Groningen, Noordelijk Drenthe
Bosdijks ontslag als directeur van de Mijdrechtse Droogmakerij is door de koning geweigerd en dientengevolge is hij niet in deze functie getreden. 1 augustus 1809 is Karsten ook belast met het beheer van het 5e district.
J.E. Wildeman, 6e district, Zuid-Drenthe en Overijssel langs de kust van de Zuiderzee.
W. van Ommeren, 7e district, de IJssel, de Rijn, de Waal enz. tot de Grebbe.
J. Blanken Jzn., inspecteur-generaal 8e-12e district
C.L. Brunings, 8e district, van de Grebbe over Utrecht naar Gorinchem tot Dordrecht enz. en geheel Brabant tot Grave enz.
A. Blanken Jzn., 9e district, Naarden langs Muiden en Amsterdam, Rijnland, Delfland en Schieland, de Alblasserwaard langs de Merwede enz. tot achter Utrecht.
A. Blanken Jzn., 10e district, van Scheveningen tot achter Breda en Bergen op Zoom en Goeree en Overflakkee.
A. Schaver, 11e district, noordelijk deel van Zeeland enz. tot Bergen op Zoom.
A. Dingmans, 12e district, zuidelijk deel van Zeeland.
C. van Delen, algemene dienst.
Bij Koninklijk Besluit van 28 december 1808 (nr. 2) werd het ambt van directeur-generaal van de Waterstaat opgeheven en de administratie verenigd met het Ministerie van Binnenlandse Zaken, ingaande 1 januari 1809, terwijl bij besluit van 22 mei 1809 nr. 6 een Ministerie van Waterstaat werd opgericht, ingaande 1 juni 1809. Tijdens de vereniging der Administratie van de Waterstaat met het Departement van Binnenlandse Zaken was aan de minister toegevoegd een Comité Centraal van de Waterstaat bestaande uit de leden: A. Blanken Jzn., C.L. Brunings, C. van Delen, A.F. Goudriaan, C.R.Th. Krayenhoff, J.W. Raven, J.H. van Swinden en P. Lorentz, benoemd bij Koninklijk Decreet van 22 januari 1809, waaraan bij besluit van 2 februari nr. 5 en van 6 februari nr. 1 J.F. van Beeck Calkoen werd toegevoegd. Na de inlijving werd het beheer van de Waterstaat opgedragen aan een rekwestmeester belast met de Dienst van Bruggen en Wegen (later directeur van Bruggen en Wegen genoemd).
Bij Keizerlijk Decreet van 14 november 1810 nr. 33, werd een nieuwe organisatie vastgesteld. Dit decreet bepaalde onder andere dat de zeven Hollandse Departementen de 16e inspectie van de Franse Dienst van Bruggen en Wegen zouden uitmaken. Deze inspectie werd verdeeld in twee divisies: 1e Zuiderzee, Monden van de Maas en Bovenijssel; 2e Monden van de IJssel, Friesland, Wester-Eems en Ooster-Eems. De beide in functie zijnde inspecteurs bleven daarbij gehandhaafd en elk werd aan het hoofd van een divisie gesteld. In ieder departement zou een inspecteur of ingenieur gesteld worden en in ieder arrondissement een gewoon ingenieur. Met ingang van 1 april kwam deze organisatie tot stand. De plaatsing was als volgt:
In de 1e divisie: J. Blanken Jzn., inspecteur-generaal
In de 2e divisie: A.F. Goudriaan, inspecteur-generaal.
De eerste resideerde te Amsterdam en de tweede te Kampen.
Verder waren geplaatst
In het Departement van de Zuiderzee::
A.H.J. van der Plaat, ingenieur en chef te Amsterdam
D. Mentz, ingenieur-ordinair te Hoorn
P. Wellenbergh, ingenieur-ordinair te Amsterdam
C. de Beer, ingenieur-ordinair te Utrecht
A. Latensteyn, conducteur aan de Zaan
allen voor de gewone dienst, terwijl voor de droogmakerijen fungeerden:
C. Brunings Jr. en J.H. Ferrand te Leiden.
In het Departement van de Monden van de Maas:
A. Blanken Jzn, ingenieur en chef te 's-Gravenhage
A. Goekoop, ingenieur-ordinair te Gorinchem
E. Stoelendrayer, ingenieur-ordinair te Rotterdam
A.C. Kros, ingenieur-ordinair te 's-Gravenhage
P.A. Overduin, ingenieur-ordinair te Brielle.
In het Departement van de Boven IJssel:
W. van Ommeren, ingenieur en chef te Arnhem
F. Beyerinck, ingenieur-ordinair te Arnhem
D.J. Thomkins, ingenieur-ordinair te Zutphen
J. Ferrand, conducteur te Zutphen.
In het Departement van de Monden van de IJssel:
J.E. Wildeman, ingenieur en chef te Zwolle
C. van der Meer, ingenieur-ordinair te Almelo
J.W. Thomeze, ingenieur-ordinair te Zwolle.
In het Departement Friesland:
J. Peereboom Bzn. ingenieur en chef te Leeuwarden
S. Tierens, ingenieur-ordinair te Workum.
In het Departement van de Wester-Eems:
J.W. Karsten, ingenieur en chef te Groningen
W. Nielsen, ingenieur-ordinair te Assen
P.Th. Grinwis, ingenieur-ordinair te Winschoten
A.N.H. de Man, ingenieur-ordinair te Groningen.
In het Departement van de Ooster-Eems:
P. van Diggelen, ingenieur en chef te Aurich
M.G. Beyerinck, ingenieur-ordinair te Emden.
Deze organisatie bleef gedurende de Franse heerschappij voortbestaan.
Na het herstel van Nederlands onafhankelijkheid kwam het beheer van de Waterstaat onder de directeur-generaal van Bruggen en Wegen. Bij het besluit van 6 mei 1814 nr. 2804A werd vastgesteld, dat het in functie zijnde personeel voorlopig ongewijzigd gehandhaafd zou blijven tot een definitieve reorganisatie zou hebben plaats gehad. Wel werd ten gevolge van het vervallen der verdeling van het land in departementen de indeling in districten weer aangenomen. Het Departement van de Zuiderzee werd 1e provisioneel district van de Waterstaat; de Monden van de Maas 2e; de Bovenijssel 3e; de Monden van de Rijn 4e; de Monden van de Schelde 5e; de Monden van de IJssel 6e; Friesland 7e; Wester Eems het 8e provisioneel district.
De definitieve organisatie werd vastgesteld bij Koninklijk Besluit van 25 juli 1816 (nr. 36), terwijl de benoemingen plaats hadden bij Koninklijk Besluit van 25 december 1816 (La X, nr. 26) als volgt:
1e afdeling. J. Blanken Jzn., inspecteur-generaal en inspecteur.
1e district, Noord-Holland en Utrecht: D. Mentz, hoofdingenieur te Amsterdam
J. Ant. Blanken, ingenieur
2e district, Zuid-Holland: A. Blanken Jzn., hoofdingenieur 's-Gravenhage
4e district, Noord-Brabant: A. Goekoop, hoofdingenieur te 's-Hertogenbosch.
4e afdeling. W. van Ommeren, inspecteur te Arnhem.
3e district, Gelderland: F. Beyerinck, hoofdingenieur, Arnhem.
6e district, Overijssel
7e district, Friesland
8e district, Groningen en Drenthe: J.W. Karsten, hoofdingenieur te Groningen.
16e district, Luik en Limburg
2e afdeling. A.F. Goudriaan, inspecteur-generaal en inspecteur.
5e district, Zeeland en het voormalige Staats-Vlaanderen: A. Schraver, hoofdingenieur te Middelburg.
9e district, Antwerpen
10e district, Oost-Vlaanderen
11e district, West-Vlaanderen J. de Brock, hoofdingenieur te Brugge.
3e afdeling: C. van Delen, inspecteur te Bergen.
12e district, Zuid-Brabant: T. Teichman, hoofdingenieur te Brussel.
13e district, Henegouwen: P.J.L. Urban, hoofdingenieur te Bergen.
14e district, Namen: P. M. Bouesnel, hoofdingenieur te Namen.
15e district, Luxemburg: A de Behr, hoofdingenieur.
De Koninklijke Besluiten van 17 december 1819 (nrs. 1 en 2) brachten wederom een reorganisatie, waarbij het beheer en bestuur over sommige waterstaats- en publieke werken aan de staten der respectievelijke provincies werd overgedragen. Verder werd daarbij bepaald, dat de indeling en het Corps Ingenieurs van de Waterstaat en de Publieke Werken geheel dezelfde zou blijven als in 1816 was vastgesteld, behalve dat met één der inspecteurs-generaal zou moeten worden volstaan. Hieraan werd echter geen gevolg gegeven, want de beide inspecteurs-generaal bleven gehandhaafd, tot bij Koninklijk Besluit van 28 september 1823 (nr. 102) Goudriaan werd aangesteld tot administrateur en Blanken dus alleen inspecteur-generaal bleef.
Het Koninklijk Besluit van 17 december 1819 (nr. 2) kwam eigenlijk pas tot uitvoering door de Koninklijke Besluiten van 11 april 1822 (nrs. 22 en 23). Dientengevolge werd bij Ministeriële Beschikking van 18 mei 1822 (nr. 45) met ingang van 1 juli daaraanvolgend het Corps Ingenieurs als volgt ingedeeld:
Hoofdingenieurs in algemene dienst:
J.W. Karsten te 's-Gravenhage; J.B. Vifquain te Brussel.
In Friesland: P. Wellenbergh, ingenieur 1e klas.
In Groningen: D.J. Thomkins, ingenieur 1e klas.
In Drenthe: J.W. de Thomeze, ingenieur 1e klas.
In Overijssel: C. van der Meer, ingenieur 1e klas.
In Gelderland: E. Beyerinck, hoofdingenieur.
In Utrecht: J.A. Blanken, ingenieur 1e klas.
In Noord-Holland: D. Mentz, hoofdingenieur.
In Zuid-Holland: A. Blanken Jzn., inspecteur, fungerend hoofdingenieur 1e klas.
In Zeeland: A. Schraver, hoofdingenieur tevens belast met de Dienst der Calamiteuze Polders.
P. van Diggelen, hoofdingenieur belast met de dienst in Staats Vlaanderen.
In Noord-Brabant: A. Goekoop, hoofdingenieur 2e klas.
In Limburg: E. de Kruyf, hoofdingenieur 2e klas.
In Zuid-Brabant: T. Teichman, hoofdingenieur 2e klas.
In Antwerpen: J. de Bobbeler, ingenieur 1e klas.
In Oost Vlaanderen: J.E. Noël, ingenieur 1e klas.
In West Vlaanderen: J. de Bock, hoofdingenieur 2e klas.
In Henegouwen: J.J.A. de Behr, hoofdingenieur 1e klas.
In Luik: E. de Ketelbuter, hoofdingenieur 2e klas.
In Namen: P.J.L. Urban, hoofdingenieur 2e klas.
In Luxemburg: F.J. de Moor, ingenieur 1e klas.
Bovendien werden daarbij de gewone ingenieurs aangewezen, die met de provinciale dienst belast werden.
Na het overlijden van de inspecteur-generaal A.F. Goudriaan werd geen opvolger benoemd, doch de volgende indeling ingevoerd bij Koninklijk Besluit van 26 juni 1829 (nr. 34) met ingang van 1 juli daaraanvolgend:
1e district
Gelderland, Overijssel: W. van Ommeren, inspecteur
Drenthe, Friesland en Groningen:
D.J. Thomkins, hoofdingenieur in Overijssel
C. de Beer, hoofdingenieur in Drenthe.
2e district
Holland, Utrecht en Zeeland:
D. Mentz, inspecteur.
P.Th. Grinwis, hoofdingenieur in Noord-Holland.
M.G. Beyerinck, hoofdingenieur in Zuid-Holland.
3e district
Noord-Brabant, Limburg, Antwerpen, Oost- en West Vlaanderen:
A. Goekoop, inspecteur,
E. de Kruyf, hoofdingenieur.
J. Sermois, hoofdingenieur.
4e district
Zuid-Brabant, Henegouwen, Namen, Luxemburg:
J.B. Vifquain, inspecteur.
Na de afscheiding van België in 1830 bleef een eigenlijke reorganisatie achterwege; als provisionele maatregel werd aanvankelijk aangenomen, dat het Corps Ingenieurs zou bestaan uit:
B.H. Goudriaan, hoofdingenieur te 's-Gravenhage
J.Ant. Blanken, hoofdingenieur te Utrecht
P.Th. Grinwis, hoofdingenieur te Haarlem
E. de Kruyf, hoofdingenieur te 's-Hertogenbosch
S. Tierens, hoofdingenieur te Middelburg
A. Goekoop, inspecteur te Arnhem
J.H. Ferrand, hoofdingenieur te Arnhem
J.W. Thomeze, hoofdingenieur te Zwolle
P. Wellenbergh, hoofdingenieur te Leeuwarden
A.C. Kros, hoofdingenieur te Groningen
A. Kommers, hoofdingenieur te Assen.
Een reorganisatie van de Waterstaat en het Corps Ingenieurs werd ingevoerd bij Koninklijk Besluit van 8 februari 1849 (Stb. nr. 6). Deze had ten doel in de samenstelling vereenvoudiging aan te brengen, welke tot bezuiniging zou leiden, maar tevens werd daarbij overwogen, dat de bepalingen van het Koninklijk Besluit van 17 december 1819 hier niet meer in toepassing gebracht konden worden.
Bij besluit van 8 februari 1849 werd alzo het Rijk verdeeld in elf districten en twee inspecties.
Geschiedenis van het archiefbeheer
Omtrent de inspecteurs-archieven lezen we in 'de Gestie' van dr. Bakhuizen van den Brink
R. Fruin, De gestie van dr. R.C. Bakhuizen van den Brink enz., 's-Gravenhage, 1926, blz. 107 vlg.
: